【裁判字號】    90,訴,1509
【裁判日期】    901029
【裁判案由】    偽造文書
【裁判全文】
臺灣板橋地方法院刑事判決                          九十年度訴字第一五九號
    公  訴  人  臺灣板橋地方法院檢察署檢察官
    被      告  甲○○
                乙○○
右列被告因偽造文書案件，經檢察官聲請以簡易判決處刑（九十年度偵字第五五九一
號），本院認為不宜，應依通常程序審理，本院判決如左：
    主  文
乙○○、甲○○共同明知不實之事項，使公務員登載於職務上所掌之公文書，足生損
害於公眾，各處有期徒刑參月，均緩刑貳年。乙○○小型汽車學習駕駛證、偽造之乙
○○普通汽車駕駛執照登記書均沒收。
    事  實
一、緣乙○○亟欲取得普通汽車駕駛執照，俾便謀職，惟因色盲未能通過報考駕駛執
    照所需之身體檢查標準，經商得友人甲○○同意，由甲○○代替乙○○參加取得
    駕駛執照之考試。二人共同基於偽造文書之犯意連絡，由甲○○於民國（下同）
    八十九年十月九日，冒稱乙○○，以貼有林建昌照片之「乙○○普通汽車駕駛執
    照登記書」，使不知情之「中華民國汽車駕駛教育學會台北地區代辦所」醫護人
    員為林建昌體檢，將林建昌之體格、體能資料做為乙○○之資料，並將前開不實
    資料填載於前開登記書上，證明乙○○之體格、體能合於報考駕駛執照之標準，
    偽造「乙○○普通汽車駕駛執照登記書」之特種文書，由林建昌持前開偽造之特
    種文書，向交通部公路局台北區監理所（以下簡稱監理所）申辦「乙○○小型汽
    車學習駕駛證」，而使該所承辦公務員將前開不實事項，登錄其職務上所載之屬
    於公文書之電子資料內，足以生損害於監理機關發放證照之正確性。並據以核發
    貼有甲○○照片之「乙○○小型汽車學習駕駛證」予甲○○，甲○○再持前開登
    記書、學習駕駛證，於九十年一月十八日，冒稱乙○○，在監理所參加交通規則
    筆試測驗，及格後再於同年月十九日，冒稱乙○○，在監理所參加路考測驗，因
    甲○○於「汽車駕駛人路考成績記錄表」考生簽名欄原簽署「林建」，為監理所
    監考人員察覺有異，循線查悉上情，並扣得「乙○○普通汽車駕駛執照登記書」
    、「乙○○小型汽車學習駕駛證」。
二、案經交通部公路局台北區監理所函請台北縣警察局樹林分局報請臺灣板橋地方法
    院檢察署檢察官偵查起訴。
    理  由
一、右揭事實業據被告乙○○、甲○○坦承不諱，核與交通部公路局台北區監理所告
    發情節相符，且有乙○○申請學習駕駛執照之電子資料、乙○○、甲○○身分證
    影本、貼有甲○○照片之「乙○○小型汽車學習駕駛證」、「乙○○普通汽車駕
    駛執照登記書」影本各乙份，「乙○○汽車駕駛人答案卡」、「乙○○汽車駕駛
    人路考成績記錄表」影本各乙份等資料附卷可稽，被告二人犯行事證明確，洵堪
    認定。
二、核被告乙○○、甲○○所為，使不知情之醫護人員，證明假冒乙○○之甲○○體
    格、體能合於報考駕駛執照標準，偽造「乙○○普通汽車駕駛執照登記書」，係
    偽造關於能力之證書，係犯刑法第二百一十二條之偽造特種文書罪。二人使不知
    情之醫護人員為林建昌體檢，偽造特種文書，為間接正犯。由甲○○持之向監理
    所申辦小型汽車學習駕駛證，所為係犯刑法第二百一十六條、第二百一十二條之
    行使偽造特種文書罪。偽造之低度行為為行使之高度行為所吸收，不另論罪。被
    告二人明知前開文書為不實，仍使該管公務員將前開不實之登記書登載於其職務
    上所載之公文書，所為係犯刑法第二百一十四條之使公務員登載不實罪。被告二
    人就所犯前開罪行，均有犯意聯絡、行為分擔，為共同正犯。再被告二人所犯行
    使偽造特種文書罪、使公務員登載不實罪間，有方法結果之牽連關係，應從一重
    之使公務員登載不實罪處斷。爰審酌被告二人犯罪之動機、目的、手段，犯罪時
    所受之刺激及其品性、生活狀況、智識程度，犯罪所生之損害及犯罪後態度等一
    切情狀，量處如主文所示之刑，以示懲戒。查刑法第四十一條業於九十年一月四
    日經立法院修正通過，並經總統於九十年一月十日公布，而於同年一月十二日生
    效施行，其修正條文為：「犯最重本刑為五年以下有期徒刑以下之刑之罪，而受
    六個月以下有期徒刑或拘役之宣告，因身體、教育、職業、家庭之關係或其他正
    當事由，執行顯有困難者，得以一元以上三元以下折算一日，易科罰金。但確因
    不執行所宣告之刑，難收矯正之效，或難以維持法秩序者，不在此限。」「併合
    處罰之數罪，均有前項情形，其應執行之刑逾六月者，亦同」，核與修正前刑法
    第四十一條相較，修正後條文對被告並無不利，自應依刑法第二條第一項前段規
    定，適用裁判時之修正後刑法第四十一條規定，諭知易科罰金之折算標準，合此
    說明。又被告二人前均未曾受有期徒刑以上刑之宣告，有臺灣高等法院檢察署刑
    事紀錄簡覆表在卷可參，其二人因一時失慮，偶罹刑典，事後已坦承犯行，深具
    悔意，經此刑之宣告後，應知警惕而無再犯之虞，本院因認暫不執行其刑為當，
    均予宣告緩刑二年，用啟自新。扣案之偽造乙○○普通汽車駕駛執照登記書，為
    被告二人所有，供犯罪所用之物、乙○○小型汽車學習駕駛證，為被告二人所有
    ，供犯罪所得之物，均依法沒收。
三、公訴意旨略以：被告甲○○、乙○○於八十九年十月九日，由甲○○代乙○○參
    加路考時，於「汽車駕駛人路考成績記錄表」考生簽名欄原簽署「林建」，所為
    涉犯刑法第一百十七條第一項之偽造署押罪嫌。惟查，被告甲○○於前開路考成
    績記錄表考生簽名欄簽署「林建」字，係簽署本人姓名，自無偽造署押可言，公
    訴人認被告前開犯行涉有偽造署押，顯有誤解，惟此與公訴人起訴，業經本院判
    處罪刑如前之偽造文書犯行，有方法結果之牽連關係，不另為無罪之諭知，附此
    敘明。
據上論斷，應依刑事訴訟法第二百九十九條第一項前段、第四百五十二條，刑法第二
十八條、第二百十六條、第二百十二條、第二百十四條、第五十五條、第二條第一項
前段、第四十一條第一項、第七十四條第一款、第三十八條第一項第二款、第三款，
罰金罰鍰提高標準條例第一條前段、第二條，判決如主文。
本案經檢察官郭永發到庭執行職務
中      華      民      國    九十      年      十      月    二十九    日
                                      台灣板橋地方法院刑事第四庭
                                          法  官  王  敏  慧
右正本證明與原本無異
如不服本判決應於送達後十日內向本院提出上訴狀
                                          書記官  廖  美  紅
中      華      民      國    九十      年      十      月    三十一    日
附錄本案論罪科刑法條全文：
刑法第二百十六條
行使第二百十條至第二百十五條之文書者，依偽造、變造文書或登載不實事項或使登
載不實事項之規定處斷。
刑法第二百十二條
偽造、變造護照、旅券、免許證、特許證及關於品行、能力、服務或其他相類之證書
、介紹書，足以生損害於公眾或他人者，處一年以下有期徒刑，拘役或三百元以下罰
金。
刑法第二百十四條
明知為不實之事項，而使公務員登載於職務上所掌之公文書，足以生損害於公眾或他
人者，處三年以下有期徒刑、拘役或五百元以下罰金。


司法院資訊處製作；財團法人民間司法改革基金會備份。
